【裁判字號】    91,訴,2471
【裁判日期】    920117
【裁判案由】    殺人未遂
【裁判全文】
臺灣板橋地方法院刑事判決                        九十一年度訴字第二四七一號
    公  訴  人  臺灣板橋地方法院檢察署檢察官
    被      告  丙○○  男八十.
    指定辯護人  甲○公設辯護人吳天明
右列被告因殺人未遂案件，經檢察官提起公訴（九十一年度偵字第一九五四一號），
甲○判決如左：
    主  文
丙○○殺人未遂，處有期徒刑貳年，緩刑伍年。
扣案之水果刀壹把沒收。
    事  實
一、丙○○為民國八年十二月十六日出生，係年滿八十歲之人，其因重度器官障礙，
    須定期洗腎維持生命。九十一年九月三十日，丙○○至臺北縣樹林市○○街○段
    五十四號之楊聯傑診所洗腎，由護士乙○○操作洗腎機，丙○○突感身體不適，
    懷疑係診所護士乙○○蓄意弄亂洗腎機器，雙方遂起爭執。詎丙○○懷恨在心，
    竟基於殺人之犯意，於九十一年十月一日下午五、六時許，至臺北縣樹林市○○
    路某五金行購買水果刀一把，而於九十一年十月二日上午七時許，持該水果刀至
    臺北縣樹林市○○街○段五十四號楊聯傑診所內之候診室等候。嗣乙○○上班牽
    機車進入診所內停放時，丙○○以右手反握水果刀，由乙○○之側面刺向其身體
    側腹部兩刀，第一刀刺入乙○○腹部並傷及腹壁動脈，第二刀幸經乙○○緊急將
    丙○○推開而未深入。乙○○旋即跑到診所樓上求援，丙○○遂將水果刀丟棄在
    診所內離去。乙○○因腹部銳器穿刺傷、腹壁動脈動裂併出血性休克，經送醫急
    救實施緊急剖腹手術始免於死亡。丙○○則於離開楊聯傑診所後，自行前往臺北
    縣政府警察局樹林分局樹林派出所自首上開事實並接受裁判，警方則據其所述前
    往楊聯傑診所扣取丙○○所遺留之水果刀一把。
二、案經被害人乙○○訴由臺北縣政府警察局樹林分局報請臺灣板橋地方法院檢察署
    檢察官偵查起訴。
    理  由
一、訊據被告丙○○坦承前開犯行不諱，並承稱因認為乙○○操作洗腎機不當，所以
    一時氣憤買刀子刺殺她等語（見甲○九十一年十二月二十四日訊問筆錄）。衡以
    被告為求報復，於前一日下午即預購水果刀一把藏身，並於九十一年十月二日上
    午至被害人上班地點等候，顯係基於殺人之意謀畫後行兇，其於偵查中辯稱只想
    嚇乙○○云云，並不足採。又被告候被害人前來上班之際，持刀朝其側腹要害猛
    刺二刀，而腹部為人身要害，以刀刺殺足令人死亡，被告以手反握刀器自被害人
    側腹刺入，深及腹壁動脈並造成出血性休克，經及時開刀救治始免於一死，顯見
    被告用力之猛，益證被告殺意甚堅。雖被害人經急救後生命得保，但不能以此反
    論被告無殺人之本意。此外，本件復據被害人乙○○指訴明確，並有亞東紀念醫
    院診斷證明書、現場圖、照附卷，及被告持以行兇之水果刀一把扣案可稽，被告
    犯行堪以認定，應依法論處。
二、核被告所為，係犯刑法第二百七十一條第二項、第一項之殺人未遂罪。被告持刀
    著手殺害乙○○，因乙○○之抵抗及適時送醫急救而未死亡，為未遂犯，應依刑
    法第二十六條規定按既遂犯之刑度，就法定本刑死刑部分減為無期徒刑或十五年
    以下十二年以上有期徒刑；就法定本刑無期徒刑部分，減為七年以上有期徒刑；
    就法定本刑有期徒刑部分依刑法第六十六條前段比例減輕。又被告係民國八年十
    二月十六日出生之人，於本件行為時滿八十歲，有被告戶籍謄本一份在卷為據，
    爰依刑法第十八條第三項規定遞減輕其刑。又被告於犯罪後，自行前往臺北縣政
    府警察局樹林分局樹林派出所，向該管員警自首上開犯行並接受裁判，有臺北縣
    政府警察局樹林分局刑事案件報告書暨警訊筆錄為據，爰依自首之例再遞減輕其
    刑。甲○審酌被告久病纏身，因所受醫療照護未盡其意而氣憤行兇，動機出於偶
    發，應係一時行止失慮所致，又被告行為後坦承犯行，屢示悔意，被害人並表示
    諒解，復酌以被告犯罪手段、所生危害等一切情狀，量處如主文所示之刑。末查
    被告並無前科，有臺灣高等法院檢察署刑案紀錄簡覆表、臺灣高等法院被告全國
    前案紀錄表在卷為據，其因一時失慮觸法，已深知悔恨，除犯後立即前往警所自
    首外，更對被害人示悔，如數賠償被害人所受傷害，有臺北縣樹林市調解委員會
    調解書一紙在卷為憑，足認被告歷此偵、審教訓，應知痛悔而不致有再犯之虞。
    甲○認其刑之宣告已暫不執行為適當，爰另予宣告緩刑五年，以期自新。扣案之
    水果刀一把，係被告所有供犯罪所用之物，業據被告供明在卷，併依刑法第三十
    八條第一項第二款之規定沒收之。
據上論斷，應依刑事訴訟法第二百九十九條第一項前段，刑法第二百七十一條第二項
、第一項、第二十六條前段、第十八條第三項、第六十二條前段、第七十四條第一款
、第三十八條第一項第二款，判決如主文。
本案經檢察官馬凱蕙到庭執行職務
中      華      民      國    九十二    年      一      月     十七     日
                                  臺灣板橋地方法院刑事第六庭
                                          法  官  林漢強
右正本證明與原本無異。
如不服本判決，應於判決送達後十日內，向甲○提出上訴狀。
                                          書記官  黃大千
中      華      民      國    九十二    年      一      月     十七     日
附錄本案論罪科刑法條全文：
刑法第二百七十一條
殺人者，處死刑、無期徒刑或十年以上有期徒刑。
前項之未遂犯罰之。


司法院資訊處製作；財團法人民間司法改革基金會備份。
